臺灣基隆地方法院民事裁定  
110年度消債職聲免字第16號
債  務  人  周苡岑(原姓名周憶如)



債  權  人  華南商業銀行股份有限公司

法定代理人  張振芳  


債  權  人  國泰世華商業銀行股份有限公司

法定代理人  郭明鑑  
代  理  人  蔡政宏  
債  權  人  聯邦商業銀行股份有限公司

法定代理人  李憲章  
代  理  人  李奕恩  
債  權  人  元大商業銀行股份有限公司


法定代理人  翁  健  
代  理  人  黃勝豐  
債  權  人  台新國際商業銀行股份有限公司

法定代理人  尚瑞強  

債  權  人  中國信託商業銀行股份有限公司


法定代理人  利明献  


債  權  人  滙誠第一資產管理股份有限公司

法定代理人  莊仲沼  

債  權  人  萬榮行銷股份有限公司

法定代理人  許勝發  

債  權  人  良京實業股份有限公司

法定代理人  平川秀一郎


債  權  人  新加坡商艾星國際有限公司台灣分公司

法定代理人  曾慧雯  


上列當事人間因消費者債務清理條例職權免責事件本院裁定如下
：
    主  文
債務人周苡岑不予免責。
    理  由
一、按法院為終止或終結清算程序之裁定確定後，除別有規定外
    ，應以裁定免除債務人之債務；法院裁定開始清算程序後，
    債務人有薪資、執行業務所得或其他固定收入，扣除自己及
    依法應受其扶養者所必要生活費用之數額後仍有餘額，而普
    通債權人之分配總額低於債務人聲請清算前2年間，可處分
    所得扣除自己及依法應受其扶養者所必要生活費用之數額者
    ，法院應為不免責之裁定，但債務人證明經普通債權人全體
    同意者，不在此限；債務人有下列各款情形之一者，法院應
    為不免責之裁定，但債務人證明經普通債權人全體同意者，
    不在此限：㈠於7年內曾依破產法或本條例規定受免責；㈡隱
    匿、毀損應屬清算財團之財產，或為其他不利於債權人之處
    分；㈢捏造債務或承認不真實之債務；㈣聲請清算前2年內，
    因消費奢侈商品或服務、賭博或其他投機行為，所支出之總
    額逾該期間可處分所得扣除自己及依法應受其扶養者所必要
    生活費用之半數，或所負債務之總額逾聲請清算時無擔保及
    無優先權債務之半數，而生開始清算之原因；㈤於清算聲請
    前1年內，已有清算之原因，而隱瞞其事實，使他人與之為
    交易致生損害；㈥明知已有清算原因之事實，非基於本人之
    義務，而以特別利於債權人中之1人或數人為目的，提供擔
    保或消滅債務；㈦隱匿、毀棄、偽造或變造帳簿或其他會計
    文件之全部或一部，致其財產之狀況不真確；㈧故意於財產
    及收入狀況說明書為不實之記載，或有其他故意違反本條例
    所定義務之行為；債務人有前條各款事由，情節輕微，法院
    審酌普通債權人全體受償情形及其他一切情狀，認為適當者
    ，得為免責之裁定，消費者債務清理條例（下稱消債條例）
    第132條、第133條及第134條、第135條分別定有明文。又消
    債條例之立法目的，在於使陷於經濟上困境之消費者，得分
    別情形依該條例所定重建型債務清理程序（更生）或清算型
    債務清理程序（清算）清理債務，藉以妥適調整其與債權人
    及其他利害關係人之權利義務關係，保障債權人之公平受償
    ，並謀求消費者經濟生活之更生機會，從而健全社會經濟發
    展；消費者依清算程序清理債務，於程序終止或終結後，為
    使其在經濟上得以復甦，以保障其生存權，除另有上述消債
    條例第133條、第134條所規定不予免責之情形外，就債務人
    未清償之債務原則上採免責主義（消債條例第1條、第132條
    立法目的參照）。
二、查債務人因有不能清償債務情事，於民國109年8月11日向本
    院聲請清算，經本院以109年度消債清字第18號裁定自109年
    9月14日下午5時起開始清算程序，本院司法事務官以109年
    度司執消債清字第19號清算事件進行清算程序，調查結果，
    債務人之清算財團財產為金融機構存款新臺幣（下同）1,38
    8元，以不敷清償消債條例第108條所定費用及債務為由，而
    於110年8月26日裁定清算程序終止確定等情，業經本院核閱
    上開卷宗屬實，本院應依職權審酌債務人是否有消債條例第
    133條、第134條所定應為不免責裁定之情形。
三、本院依消債條例第136條規定，通知全體債權人及債務人於1
    10年10月21日下午4時10分到場就債務人免責與否陳述意見
    ，惟除債務人到場外，債權人均未到場，據債務人到場及債
    權人所提書狀分別陳述意見如下：　　
  ㈠債務人陳述略以：伊自法院裁定開始清算程序後每月收入約1
    8,000元，個人必要生活費用每月14,849元，並無受債務人
    扶養之人等語。
　㈡債權人元大商業銀行股份有限公司、滙誠第一資產管理股份
    有限公司、新加坡商艾星國際有限公司台灣分公司、台新國
    際商業銀行股份有限公司：債權人於清算程序中未獲受償，
    不同意免責，請本院依職權調查有無消債條例第133條、第1
    34條所定不免責事由。
  ㈢債權人國泰世華商業銀行股份有限公司：債權人於清算程序
    中未獲受償，請本院調查債務人目前收入情形，若債權人受
    償金額低於債務人前2年可處分之餘額，依消債條例第133條
    規定應不予免責。
  ㈣債權人中國信託商業銀行股份有限公司、良京實業股份有限
    公司、華南商業銀行股份有限公司：依本院109年度消債清
    字第18號裁定所載，債務人於聲請清算前2年收入扣除必要
    生活費用，剩餘75,216元，債權人均未受償，應不予免責。
　㈤債權人聯邦際商業銀行股份有限公司、萬榮行銷股份有限公
    司：未到庭亦未具狀表示意見。　　
四、經查：
　㈠關於消債條例第133條之不免責事由：　
  ⒈按法院裁定開始清算程序後，債務人有薪資、執行業務所得
    或其他固定收入，扣除自己及依法應受其扶養者所必要生活
    費用之數額後仍有餘額，而普通債權人之分配總額低於債務
    人聲請清算前2年間，可處分所得扣除自己及依法應受其扶
    養者所必要生活費用之數額者，法院應為不免責之裁定，消
    債條例第133條定有明文。是本院依消債條例第133條前段為
    本件不免責裁定之審查時，自應以本院裁定開始清算時起至
    裁定免責前之期間，綜合考量各項情況以認定債務人有無薪
    資、執行業務所得或其他固定收入，及有無濫用清算程序之
    情節，而為認定債務人有無固定收入，如現有收入，並於扣
    除自己及依法應受其扶養者所必要生活費用之數額後仍有餘
    額，且普通債權人之分配總額低於債務人聲請清算前2年間
    ，可處分所得扣除自己及依法應受其扶養者之必要生活費用
    之餘額，以判斷其有無消債條例第133條之適用。
  ⒉債務人陳稱於法院裁定開始清算程序後，每月薪資18,000元
    ，必要支出為其個人必要生活費用14,849元，堪認債務人自
    本院裁定開始清算程序後，仍有每月薪資18,000元之固定收
    入，且該固定收入扣除自己必要生活費用之數額以後，仍有
    餘額。
  ⒊債務人於110年10月26日陳報其聲請清算時所提「財產及收入
    狀況說明書」部分內容有誤，依其提出更正後「財產及收入
    狀況說明書」所載，債務人聲請清算前2年之可處分所得總
    計432,000元，其必要支出總計356,376元，則債務人聲請清
    算前2年期間之可處分所得扣除聲請清算前2年期間之個人必
    要生活費用支出後，尚有餘額75,624元（計算式：432,000
    元－356,376元＝75,624元），而本件普通債權人於清算程序
    中均未受分配，符合消債條例第133條所規定之不免責事由
    ，應堪認定。
  ㈡關於消債條例第134條各款所定不免責事由：消債條例關於清
    算程序係以免責主義為原則，不免責為例外，本院依職權就
    現有事證予以調查審酌之結果，查無債務人有消債條例第13
    4條各款之情形，債權人亦未舉證證明債務人合於消債條例
    第134條各款不免責規定之要件事實，堪認債務人並無消債
    條例第134條各款所定之不免責事由。
五、綜上所述，債務人業經本院為清算程序終止之裁定，雖無消
    債條例第134條各款所列之不免責事由，然因符合同條例第1
    33條所定不免責之情形，且未經普通債權人全體同意免責，
    本院應不免責之裁定，爰諭知如主文所示。至法院為不免責
    之裁定確定後，債務人繼續清償債務達消債條例第133條規
    定之數額，且各普通債權人受償額均達其應受分配額，或各
    普通債權人受償額均達其債權額之20%以上者，債務人可依
    消債條例第141條或142條規定，再行聲請法院裁定免責，附
    此敘明。
中　　華　　民　　國　　110 　年　　10　　月　　26　　日
                  民事庭法　官　陳湘琳
以上正本係照原本作成。
如對本裁定抗告須於裁定送達後10日內向本院提出抗告狀，並繳
納抗告費新臺幣1,000元。
中　　華　　民　　國　　110 　年　　10　　月　　26　　日
                        書記官　林亭如